臺灣高等法院刑事判決　　　　　　　　　　　　　九十三年度上易字第一一三三號
　　上　訴　人
　　即　被　告　甲○○
右上訴人因違反毒品危害防制條例案件，不服臺灣基隆地方法院九十三年度易字第三
一號，中華民國九十三年四月三十日第一審以簡式審判程序判決（起訴案號：臺灣基
隆地方法院檢察署九十二年度偵字第一二三九號、移送併辦案號：同署九十三年度毒
偵字第三九三、四九０、六二五、八九五號），提起上訴，本院判決如左：
    主  文
原判決撤銷。
甲○○連續施用第二級毒品，累犯，處有期徒刑拾壹月。扣案之第二級毒品安非他命
貳包（毛重零點伍公克）及含有第二級毒品安非他命之殘渣袋貳只，均沒收銷燬之；
另扣案之安非他命吸食器肆組、玻璃吸食管及塑膠分裝勺各壹支均沒收。
    事  實
一、甲○○前因施用第二級毒品安非他命案件，經臺灣基隆地方法院（以下簡稱原審
    ）裁定觀察、勒戒後，認無繼續施用毒品之傾向，由臺灣基隆地方法院檢察署檢
    察官於民國八十七年十月二十六日，以八十七年度偵字第四四四六號不起訴處分
    確定後，復因連續施用第二級毒品安非他命案件，經原審裁定觀察、勒戒後，認
    有繼續施用毒品之傾向，先經原審裁定送強制戒治（已於九十年八月二十六日期
    滿），並由同署檢察官聲請簡易判決處刑，嗣經原審判處有期徒刑六月確定；又
    再因施用第二級毒品安非他命案件，經同署檢察官提起公訴後，由原審判處有期
    徒刑八月確定，甫於九十一年九月三十日縮短刑期執行完畢（起訴書誤載為九十
    一年十月一日）。詎其猶不知藉此戒絕施用毒品惡習，復基於施用第二級毒品安
    非他命之概括犯意，自九十二年十二月七日下午二時三十分採尿前四日內某時起
    ，至九十三年五月二十三日十三時許採尿前之四日內某時，在其基隆市○○路六
    十五巷三十八號住處、基隆市○○路三十號九樓八室新昆明醫院等處，以將第二
    級毒品安非他命置於自製玻璃球吸食器內，再以打火機加熱吸取安非他命霧化煙
    氣之方式，連續施用第二級毒品安非他命多次（平均五、六日施用一次）。嗣為
    警分別於九十二年十二月七日下午二時三十分許、九十三年二月十九日凌晨零時
    五分許、同年三月五日下午一時三十分許，在其前揭住處執行搜索時查獲，第一
    次扣得含有第二級毒品安非他命殘渣袋一只及其所有供施用毒品之器具安非他命
    吸食器一組；第二次扣得其所有供施用毒品之器具安非他命吸食器一組、玻璃吸
    食管及塑膠藥勺（分裝勺）各一支；第三次含有第二級毒品安非他命殘渣袋一只
    及其所有供施用毒品之器具安非他命吸食器一組；於九十三年四月二日下午三時
    許，又在其住處門口前為警查獲，並扣得第二級毒品安非他命一包（毛重零點四
    公克），另於九十三年五月二十三日十三時許在基隆市○○路三十號九樓八室新
    昆明醫院查扣第二級毒品安非他命一包（毛重零點一公克及安非他命吸食器一組
    ）。
二、案經基隆市警察局第二分局報告由臺灣基隆地方法院檢察署檢察官偵查起訴。基
    隆市警察局第二分局報請檢察官移送併辦。
    理    由
一、右揭事實，業據上訴人即被告甲○○於獲案之初、原審及本院審理時供承不諱，
    並有第二級毒品安非他命二包（毛重各為零點四公克、零點一公克，經依聯華生
    技股份有限公司製造之煙毒檢驗九二五包試劑初步檢驗結果，呈安非他命反應，
    有基隆市第一分局、第二分局查獲涉嫌毒品危害防制條例毒品初步鑑驗報告單）
    、含有第二級毒品安非他命之殘渣袋二只、安非他命吸食器四組、玻璃吸食管及
    塑膠藥勺（分裝勺）各一支扣案可資佐證；且被告先後五次為警查獲後所採集之
    尿液檢體，經警送往基隆市衛生局，以酵素免疫分析法及薄層層析法檢驗結果，
    均呈甲基安非他命陽性反應，分別有該局基衛檢字第○九二○○一八七七九號、
    第0000000000號、第0000000000號、第00000000
    00號及第0000000000號檢驗成績書在卷可稽，堪認被告之自白與事
    實相符。又被告前因施用第二級毒品安非他命案件，經原審裁定觀察、勒戒後，
    認無繼續施用毒品之傾向，由臺灣基隆地方法院檢察署檢察官於八十七年十月二
    十六日，以八十七年度偵字第四四四六號不起訴處分確定後，復因連續施用第二
    級毒品安非他命案件，經原審裁定觀察、勒戒後，認有繼續施用毒品之傾向，先
    經原審裁定送強制戒治（已於九十年八月二十六日期滿），並由臺灣基隆地方法
    院檢察署檢察官聲請簡易判決處刑，嗣經原審判處有期徒刑六月確定；又再因施
    用第二級毒品安非他命案件，經同署檢察官提起公訴後，由原審判處有期徒刑八
    月確定等情，亦有本院被告全國前案紀錄表及基隆地方法院檢察署刑案資料查註
    紀錄表在卷足憑。事證明確，被告係觀察、勒戒及強制戒治執行完畢釋放後，五
    年內再犯施用第二級毒品安非他命之犯行，堪以認定，應依法論科。
二、按連續數行為而犯同一之罪名者，以一罪論，刑法第五十六條定有明文。則當連
    續犯罪之際，遇法律有變更時，其一部涉及舊法，一部涉及新法者，即應依最後
    行為時之法律處斷（最高法院八十九年度臺上字第七八四號、八十九年度臺上字
    第五九六八號判決意旨參照）。查毒品危害防制條例雖於九十二年六月六日修正
    、同年七月九日公布，並於九十三年一月九日施行，然本案被告最後一次施用毒
    品之時間係在九十三年五月二十三日十三時許採尿前四日內某時，已在新法實施
    以後，自無庸適用修正後毒品危害防制條例第三十五條之規定為新、舊法比較，
    而應適用修正後之毒品危害防制條例為論罪科刑之依據，合先敘明。
三、查安非他命係修正後毒品危害防制條例第二條第二項第二款所定之第二級毒品，
    被告予以施用，核其所為，係犯修正後毒品危害防制條例第十條第二項施用第二
    級毒品之罪。被告非法持有第二級毒品安非他命之低度行為，已為其施用之高度
    行為所吸收，不另論罪。又其先後多次施用第二級毒品之犯行，時間緊接，犯罪
    構成要件相同，顯係基於概括犯意為之，為連續犯，應依刑法第五十六條之規定
    論以一罪，並加重其刑。公訴意旨雖僅就被告於九十二年十二月七日下午二時三
    十分前之四日內某時施用第二級毒品之犯行起訴，而未對事實欄所載其餘時間內
    之施用第二級毒品犯行起訴（即移送併辦部分），然此部分之犯罪事實與起訴部
    分，有連續犯之裁判上一罪關係，為起訴之效力所及，本院自應併予審究。末查
    被告前因施用第二級毒品安非他命案件，經原審判處有期徒刑八確定，並於九十
    一年九月三十日縮短刑期執行完畢，有本院被告全國前案紀錄表在卷可按，其於
    有期徒刑執行完畢後，五年以內再犯本件最重本刑為有期徒刑以上之罪，為累犯
    ，應依刑法第四十七條之規定遞加重其刑。
四、原審以被告甲○○罪證明確，予以論罪科刑，固非無見，惟原判決就被告於九十
    三年五月二十三日十三時許在基隆市○○路三十號九樓八室新昆明醫院內為警查
    扣安非他命毛重０點一公克及安非他命吸食器乙組，其尿液經基隆市衛生局檢驗
    結果亦呈安非他命陽性反應，未及一併審理尚有未洽，而其最初吸食安非他命之
    時間應為九十二年十二月七日下午二時三十分採尿前四日內某時，原判決事實竟
    誤載為九十二年十二月七日某時，又被告持有者為第二級毒品安非他命，原判決
    於論斷內誤載為海洛因（原判決第四頁三之第三行）均有未當，被告上訴以其身
    體有病，才吸食安非他命減輕痛苦，請求輕判予以自新之機會云云，惟查身體有
    病應循醫師診斷治療，擅自吸食安非他命仍非所許，上訴請求輕判難認有理由，
    惟原判決既有上述可議，自無從維持，應由本院予以撤銷改判，爰審酌被告前有
    多次施用毒品前科，已如前述，竟仍不知悔改而續為施用毒品，惡性非輕，且於
    偵查及原審第一次行準備程序時猶以其係服用氣管類藥品造成毒品偽陽性反應等
    語卸責，經原審依職權核發搜索票至其住處執行搜索，發現施用毒品之器具及安
    非他命殘渣袋後始坦承犯行之態度，及施用毒品之犯罪係戕害自身健康之行為，
    於他人尚不致造成損害等一切情狀，量處如主文第二項所示之刑，以示懲儆。
五、扣案之第二級毒品安非他命二包（毛重零點五公克）及內含有第二級毒品安非他
    命之殘渣袋二個，均為查獲之毒品，後者因內含之毒品數量甚微無法與殘渣袋析
　　離，故二者不問屬於犯人與否，均應依毒品危害防制條例第十八條第一項前段之
　  規定，沒收銷燬之。至扣案之安非他命吸食器四組、玻璃吸食管及塑膠藥勺（分
    裝勺）各一支，均為被告所有，且係供其施用毒品所用之物，業據被告供明在卷
    ，應依刑法第三十八條第一項第二款規定宣告沒收。
據上論斷，應依刑事訴訟法第三百六十九條第一項前段、第三百六十四條、第二百九
十九條第一項前段，毒品危害防制條例第第十條第二項、第二十三條第二項，刑法第
十一條、第五十六條、第四十七條、第三十八條第一項第二款，判決如主文。
本案經檢察官周誠南到庭執行職務。
中　　　華　　　民　　　國　　九十三　　年　　　八　　　月　　　四　　　日
                              臺灣高等法院刑事第十二庭
                                  審判長法  官　劉　景　星
                                        法  官　陳　博　志
                                        法  官　黃　金　富
右正本證明與原本無異。
不得上訴。
                                        書記官  江　采　廷
中　　　華　　　民　　　國　　九十三　　年　　　八　　　月　　　五　　　日
附錄：本案論罪科刑法條全文
毒品危害防制條例第十條第二項
施用第二級毒品者，處三年以下有期徒刑。
